臺灣高等法院民事判決　　　　　　　　　 95年度上易字第6號
　上　訴　人　丙○○
　被　上訴人　行政院農業委員會林務局羅東林區管理處
　法定代理人　甲○○
兼訴訟代理人　乙○○
上列當事人間請求侵權行為損害賠償事件，上訴人對於中華民國
94年11月25日臺灣宜蘭地方法院94年度訴字第240 號第一審判決
提起上訴，本院於95年3月28日言詞辯論終結，判決如下：
    主  文
上訴駁回。
第二審訴訟費用由上訴人負擔。
    事實及理由
一、上訴人主張：被上訴人乙○○於民國（下同）90年6月11 日
    依職權調查有關上訴人之精神狀況、與同仁之爭執及其他情
    況並製作調查報告，簽請被上訴人行政院農業委員會林務局
    羅東林區管理處（下稱羅東林管處）議處上訴人，該調查報
    告之內容，已侵害上訴人之名譽、思想自由及隱私權利，並
    散佈於第三人即被上訴人羅東林管處考績委員會知悉，而被
    上訴人乙○○係隸屬被上訴人羅東林管處而執行職務之公務
    員，爰依據侵權行為之法律關係向被上訴人乙○○請求損害
    賠償，另依據國家賠償法第2條第2項規定向被上訴人羅東林
    管處請求國家賠償，並請求被上訴人應負連帶損害賠償之責
    任，求為判決：(一)被上訴人應連帶給付上訴人新台幣（下同
    ）600,000元； (二)被上訴人應交付上訴人平復之文件全文內
    容詳如原判決附件所載等語。
二、被上訴人則以：被上訴人羅東林管處之調查，係依據上級機
    關行政院農業委員會林務局來函指示暨考績委員會90年度第
    8次會議決議案辦理， 並由政風人員即被上訴人乙○○依職
    權負責撰寫調查報告，該調查報告僅為機關內部紀錄，並無
    對外公開，無所謂使第三人知悉之問題。又上訴人係被上訴
    人羅東林管處之員工，被上訴人羅東林管處對其進行內部之
    調查之行為，並不符合國家賠償法第2條第2項所規定之構成
    要件，上訴人名譽、自由、隱私並無受損；且本件調查報告
    作成後召開考績委員會，期間均曾請上訴人列席說明，上訴
    人知之甚詳，迄今已歷2年以上， 其損害賠償請求權亦已罹
    於時效而消滅等語，資為抗辯。
三、本件原審對於上訴人之請求，為其敗訴之判決，上訴人聲明
    不服，提起上訴，上訴聲明：(一)原判決廢棄。(二)被上訴人應
    連帶給付上訴人600,000元。 (三)被上訴人應交付上訴人平復
    之文件全文內容，詳如原判決附件所載。被上訴人聲明則求
    為判決駁回上訴。
四、兩造不爭執之事實：
  (一)被上訴人乙○○曾經依照被上訴人羅東林管處指示，撰寫90
    年6月11日之調查報告。
  (二)上訴人於90年6 月間，係擔任被上訴人羅東林管處南澳工作
    站技術士。
五、本件之爭點，在於被上訴人羅東林管處指示被上訴人乙○○
    撰寫調查報告，該調查報告是否有侵害上訴人之自由或權利
    而構成國家賠償或公務員損害賠償之責任？
  (一)按公務員於執行職務行使公權力時，因故意或過失不法侵害
    人民自由或權利者，國家應負損害賠償責任，國家賠償法第
    2條第2項定有明文。又公務員因故意或過失，違背對於第三
    人應執行之職務，致第三人受損害者，負賠償責任，民法第
    186條第1項亦有明文。
  (二)經查：本件被上訴人羅東林管處指示被上訴人乙○○對於上
    訴人之行為進行調查並撰寫調查報告，係依據上級機關行政
    院農業委員會林務局來函指示暨考績委員會90年度第8 次會
    議決議案辦理，此有被上訴人提出之行政院農業委員會林務
    局90年4月27日90林範字第901790687號函及被上訴人羅東林
    管處90年6月4 日90羅人字第901270197號函各乙份在卷可證
    （見原審卷第24-25頁）。 上訴人亦自承其為被上訴人羅東
    林管處之技術士。顯見前開調查報告，係被上訴人羅東林管
    處指示被上訴人乙○○對於機關內部人員之上訴人進行行政
    管理上之調查，此實屬行政裁量行為，係適法之權利行使；
    且該調查報告僅為被上訴人羅東林管處內部進行考績評比時
    之參考資料而已，並無散佈於機關以外之第三人知悉，自無
    侵犯上訴人之名譽及隱私可言。況綜觀該調查報告並無故意
    詆毀上訴人以降低其在社會上客觀評價之意圖（見原審卷第
    7-13頁），且被上訴人羅東林管處亦未對上訴人作出任何懲
    處， 亦有卷附被上訴人羅東林管處90羅人自第901270291號
    函乙份可憑（見原審卷第29頁），是上訴人主張該調查報告
    造成其名譽與隱私受損、精神受損害云云，自不足採。
  (三)次查，上訴人係被上訴人林管處之技士，已如前述，足見上
    訴人並非立於與國家相對之人民的法律地位，而係立於國家
    內部之公務員法律關係，且當時被上訴人羅東林管處指示被
    上訴人乙○○進行之調查報告，屬於機關內部之行政管理事
    項，亦非對外行使公權力之行為。是上訴人之主張核與國家
    賠償法第2條第2項所規定之構成要件均不相符，上訴人對此
    有特別權利服從義務關係之事件請求國家賠償，顯屬無據。
  (四)末查，上訴人係因其公務員之身份而受到機關內部之調查，
    被上訴人乙○○依職務撰寫調查報告，係屬內部之行政措置
    ，與不法侵權行為有異；且被上訴人乙○○亦無故意或過失
    違背對於第三人即立於與國家相對之人民應執行之職務可言
    ，揆諸上揭說明，上訴人依民法第186條第1項之規定，請求
    被上訴人連帶負擔損害賠償責任，亦屬無據。
六、綜上，本件被上訴人羅東林管處指示被上訴人乙○○依職務
    撰寫調查報告，僅係機關內部之調查資料，並非對於人民行
    使公權力或違背對於第三人即人民應執行之職務，上訴人主
    張被上訴人應分別負國家賠償責任及公務員損害賠償責任並
    請求被上訴人應連帶給付600,000元及交付上訴人平復之文
    件全文內容詳如原判決附件所載云云，顯欠依據，不應准許
    。原審為上訴人敗訴之判決，經核並無不合。上訴意旨，指
    摘原判決不當，求予廢棄改判，為無理由，應駁回其上訴。
七、本件事證已臻明確，兩造其餘攻擊防禦方法，核與判決結果
    已不生任何影響，不再贅述，併此敘明。
八、據上論結，本件上訴為無理由，爰依民事訴訟法第449條第1
    項、第78條，判決如主文。
中　　華　　民　　國　　94　　年　　4 　　月　　12　　日
                  民事第三庭審判長法　官　林敬修
                                  法  官  藍文祥
                                  法  官  劉勝吉
正本係照原本作成。
不得上訴。
中　　華　　民　　國　　95　　年　　4 　　月　　13　　日
　　　　　　　　　　　　　　　　　書記官  李翠齡
